【裁判字號】    103,交簡上,16
【裁判日期】    971229
【裁判案由】    公共危險
【裁判全文】
臺灣屏東地方法院刑事判決              97年度易字第1141號
公  訴  人  臺灣屏東地方法院檢察署檢察官
被      告  莊清安
            胡曉珺
上列被告因詐欺案件，經檢察官提起公訴（97年度偵字第1148號
），本院判決如下：
    主  文
莊清安免訴。
胡曉珺公訴不受理。
    理  由
一、公訴意旨略以：被告莊清安與胡曉珺及其他真實姓名、年籍
    不詳之成年男子組成之網路詐騙集團，共同意圖為自己不法
    所有之犯意聯絡，於96年11月29日，由莊清安先向萬泰銀行
    屏東分行申辦000000000000帳戶，並提供給該詐騙集團成員
    作為該集團之人頭帳戶使用，該詐騙集團成員於取得上開帳
    戶後，即於96年12月11日20時許，由該集團某成員利用網路
    即時通化名為「吳天昊」，向李淑莉佯稱：其投資獲利所得
    之款項存放於香港銀行，若要將該款項匯回臺灣帳戶，必須
    再匯新臺幣（下同）121,050 元至上開莊清安萬泰銀行屏東
    分行之帳戶，始可拿到獲利金云云，致李淑莉陷於錯誤，表
    示將依指示匯款，惟事後李淑莉查覺有異，僅匯入1 元至上
    開帳戶，並向警方報案。另該集團成員於得知李淑莉已受騙
    匯款後，即由莊清安、胡曉珺一同前往萬泰銀行屏東分行提
    款，嗣於97年12月13日9 時50分許，在屏東市萬泰銀行屏東
    分行，經該行行員通報後，為警趕至現場查獲。
二、免訴部分：
  (一)按案件曾經判決確定者，應為免訴之判決，此刑事訴訟法第
    302 條第1 款定有明文，此項訴訟法上所謂一事不再理之原
    則，除關於實質上一罪或裁判上一罪，均有其適用外，在前
    後案件基本社會事實同一，且其犯罪時間、地點、證據資料
    均相同，後案檢察官僅就同一事實之證據資料為相異之評價
    ，再行起訴不同之罪名者，亦有上開規定之適用（參酌最高
    法院90年度台上字第1512號判決）。又免訴判決，得不經言
    詞辯論為之，此刑事訴訟法第30 7條亦定有明文。
  (二)查本件被告莊清安前被訴於96年11月29日，在屏東市上海商
    業銀行門口，將其向萬泰商業銀行屏東分行所申辦之帳戶存
    摺（帳號：000000000000號）、提款卡及密碼，以不詳代價
    交付予孔文盛及胡曉珺，並輾轉交付予其他詐欺集團成員使
    用，嗣於96年12月11日，適有李淑莉接獲該詐欺集團電話來
    電，諉稱其係投資公司人員，告以可投資獲利，而要求李淑
    莉匯款至指定帳戶；李淑莉因察覺有異，遂匯款1 元至上開
    帳戶內，警方因而循線查獲，所涉刑法第30條第1 項、第
    339 條第3 項、第1 項之幫助詐欺取財罪嫌，業經臺灣高雄
    地方法院檢察署檢察官於97年5 月29日以97年度偵字第1319
    6 號聲請簡易判決處刑，並由臺灣高雄地方法院於97年8 月
    4 日以97年度審簡字第3613號判決判處被告莊清安犯幫助詐
    欺取財遂罪，累犯，處有期徒刑3 月，並於97年8 月25日確
    定在案，有臺灣高等法院被告前案紀錄表、臺灣高雄地方法
    院檢察署97年度偵字第1319 6號聲請簡易判決處刑書及臺灣
    高雄地方法院97年度審簡字第3613號判決書各1 紙在卷可稽
    ，該案與本件檢察官起訴的犯罪時間、地點、提供之帳戶及
    被害人均屬相同，顯見二者間詐欺取財之基本犯罪事實相同
    ，而屬同一案件，是被告莊清安幫助詐欺取財未遂罪既已經
    判決確定，檢察官就基本事實相同之證據資料為相異之評價
    ，再行起訴詐欺取財未遂罪，即有未洽，揆諸前揭說明，爰
    不經言詞辯論，逕為諭知免訴之判決。
三、不受理部分：
  (一)按「同一案件繫屬於有管轄權之數法院者，由繫屬在先之法
    院審判之。但經共同之直接上級法院裁定，亦得由繫屬在後
    之法院審判。」、「案件有下列情形之一者，應諭知不受理
    之判決：．．七、依第八條之規定不得為審判者。」此刑事
    訴訟法第8 條、第303 條第7 款分別定有明文。又按不受理
    判決，得不經言詞辯論為之，此刑事訴訟法第307 條亦定有
    明文。
  (二)查本件被告胡曉珺前被訴受潘家明指示收購人頭帳戶，並曾
    收購被告莊清安萬泰銀行屏東分行000000000000帳戶，而提
    供給潘家明所屬該詐騙集團成員作為匯入所欺取得款項之用
    ，嗣於96年12月11日，適有李淑莉接獲該詐欺集團電話來電
    ，諉稱其係投資公司人員，告以可投資獲利，而要求李淑莉
    匯款至指定莊清安帳戶，李淑莉因察覺有異，遂匯款1 元至
    上開帳戶內，警方因而循線查獲，所涉刑法第339 條第1 項
    之詐欺罪，業經臺灣高雄地方法院檢察署檢察官於97年7 月
    9 日以97年度偵字第8367號提起公訴，經臺灣高雄地方法院
    於97年10月24日以97年度易字第795 號判決，判處胡曉珺共
    同犯詐欺罪，處有期徒刑10月，現上訴於臺灣高等法院高雄
    分院，經該院於97年12月17日以97年度上易字第1049號受理
    在案而尚未確定，有臺灣高等法院被告前案紀錄表、臺灣高
    雄地方法院檢察署檢察官97年度偵字第8367號起訴書，臺灣
    高雄地方法院97年度易字第795 號判決書各1 紙在卷可稽，
    本件被告前開被訴之罪與上開判決部份，係犯罪事實相同之
    同一案件，公訴人於97年10月26日，就與上開犯罪事實為同
    一之案件，向本院重行起訴，於97年11月24日始繫屬本院，
    揆諸前揭說明，爰不經言詞辯論，逕為諭知不受理之判決。
四、據上論斷，應依刑事訴訟法第302 條第1 款、第303 條第7
    款、第307 條，判決如主文。
中    華    民    國    97    年    12    月    29    日
                  刑事第一庭  審判長法  官  潘正屏
                                    法  官  許蓓雯
                                    法  官  曾吉雄
以上正本證明與原本無異。
如不服本判決應於收受判決後10日內向本院提出上訴書狀，並
應敘述具體理由；其未敘述上訴理由者，應於上訴期間屆滿後
20日內向本院補提理由書（均須按他造當事人之人數附繕本）
「切勿逕送上級法院」。
中    華    民    國   103    年    4     月    22    日
                                    書記官  鍾思賢

司法院資訊處製作；財團法人民間司法改革基金會備份。
